臺灣士林地方法院刑事判決
111年度金訴字第421號
公  訴  人  臺灣士林地方檢察署檢察官
被      告  許育銘



上列被告因詐欺等案件，經檢察官提起公訴（111年度偵字第997
4號）及移送併辦（111年度偵字第18361號），因被告於準備程
序中就被訴事實為有罪之陳述，本院合議庭裁定由受命法官獨任
進行簡式審判程序，判決如下：
    主  文
許育銘犯三人以上共同詐欺取財罪，處有期徒刑陸月。緩刑貳年
。
　　事實及理由
一、本件犯罪事實及證據，除犯罪事實及證據部分應更正及補充
    如下外，其餘均引用檢察官起訴書及併辦意旨書之記載（如
    附件）：
　㈠起訴書及併辦意旨書犯罪事實欄所載犯意部分均應更正記載
    為「許育銘基於三人以上詐欺取財及洗錢之犯意」；
　㈡證據部分應補充「被告許育銘於本院民國111年11月10日準備
    程序、簡式審判程序時之自白」、「被告許育銘與詐欺集團
    成員之LINE對話紀錄」、「同案被告張嘉容與詐欺集團之LI
    NE對話紀錄」。
二、論罪科刑：
  ㈠核被告所為，係犯刑法第339條之4第1項第2款之三人以上共
    同詐欺取財罪及洗錢防制法第14條第1項之洗錢罪。被告業
    於本院111年9月8日準備程序時坦承本案指示其收取、交付
    贓款之人與實際向其收取贓款之人並非同一（本院111年度
    金訴字第421號卷【下稱本院卷】第33頁），因認其行為已
    符合三人以上共同詐欺取財之構成要件，主觀上亦有加重詐
    欺取財之犯意，是起訴及併辦意旨認被告僅涉犯刑法第339
    條第1項之詐欺取財罪，容有未洽，惟因起訴書內已記載此
    部分犯罪事實，且基本社會事實同一，並經本院於訊問程序
    告知被告前述變更後之罪名，並給予陳述意見之機會（本院
    卷第63頁），已保障被告之防禦權，爰依法變更起訴法條。
　㈡被告與指示其收取、交付贓款之人、實際向其收取贓款之人
    及其等所屬真實姓名年籍不詳詐欺集團成員間，有犯意聯絡
    及行為分擔，應論以共同正犯。
　㈢被告所犯前揭洗錢、三人以上共同詐欺取財罪之犯行間，有
    實行行為局部同一之情形，係以一行為同時觸犯該2罪名，
    為想像競合犯，應依刑法第55條之規定，從一重之三人以上
    共同詐欺取財罪處斷。
　㈣臺灣士林地方檢察署檢察官111年度偵字第18361號併辦意旨
    書所載告訴人蘇彩蓁遭詐欺之事實，與本案被告犯行為同一
    犯罪事實，為事實上同一案件，均為起訴效力所及，本院自
    應均併予審理。
　㈤又刑法第339條之4第1項第2款其法定刑係1年以上7年以下有
    期徒刑，得併科100萬元以下罰金，然同為三人以上共同詐
    欺取財之人，其原因動機不一，犯罪情節未必盡同，其以三
    人以上共同詐欺取財行為所造成危害社會之程度自屬有異，
    法律科處此類犯罪，所設之法定最低本刑卻同為「1年以上
    有期徒刑」，不可謂不重，於此情形，自非不可依客觀之犯
    行與主觀之惡性二者加以考量其情狀，是否有可憫恕之處，
    適用刑法第59條之規定酌量減輕其刑，期使個案裁判之量刑
    ，能斟酌至當，符合罪刑相當原則及比例、平等原則。經查
    ：被告因思慮欠周觸犯本案罪刑，然其業已勉力與告訴人蘇
    彩蓁達成和解並已履行完畢，有卷附調解紀錄表、本院111
    年7月28日準備程序筆錄及被告匯款單據、本院公務電話紀
    錄2紙等件在卷可參（本院111年度審金訴字第593號卷第49
    、51頁，本院卷第39、45頁），可見被告已盡力彌補告訴人
    所受損害，確有悔意。又被告係參與較末端之犯罪分工，參
    與犯罪之程度有限，並非犯罪集團的主導者，實際所獲利益
    亦有限，是衡情依刑法第339條之4第1項第2款之三人以上共
    同詐欺取財罪科以最低度刑即有期徒刑1年以上，容有情輕
    法重之虞，爰就被告所犯上揭犯行，依刑法第59條規定酌量
    減輕其刑，以啟自新。
　㈥按洗錢防制法第16條第2項規定：「犯前2條之罪，在偵查或
    審判中自白者，減輕其刑」；又按想像競合犯之處斷刑，本
    質上係「刑之合併」。其所謂從一重處斷，乃將想像競合犯
    組成之評價上數罪，合併為科刑一罪，其所對應之刑罰，亦
    合併其評價上數罪之數法定刑，而為一個處斷刑。易言之，
    想像競合犯侵害數法益者皆成立犯罪，論罪時必須輕、重罪
    併舉論述，同時宣告所犯各罪名，包括各罪有無加重、減免
    其刑之情形，亦應說明論列，量刑時併衡酌輕罪部分量刑事
    由，評價始為充足，然後依刑法第55條前段規定「從一重處
    斷」，非謂對於其餘各罪可置而不論。因此，法院決定處斷
    刑時，雖以其中最重罪名之法定刑，做為裁量之準據，惟於
    裁量其輕重時，仍應將輕罪合併評價在內（最高法院108年
    度台上字第4405、4408號判決意旨可參）。查被告於本院準
    備程序及審理時均自白洗錢之犯行，依上開規定原應減輕其
    刑，惟被告所犯洗錢罪係屬想像競合犯其中之輕罪，被告就
    本案犯行係從一重之三人以上共同詐欺取財論罪，是就被告
    此部分想像競合輕罪得減刑部分，依上開說明，由本院於後
    述依刑法第57條量刑時一併衡酌該部分減輕其刑事由，附此
    說明。
　㈦爰以行為人責任為基礎，審酌被告加入詐欺集團擔任收水，
    不僅侵害告訴人之財產法益，且影響社會治安，實屬不該，
    惟衡酌被告犯後已知坦承犯行，且與告訴人達成和解，並已
    履行完畢，業如前述，堪認被告犯後態度尚屬良好，併考量
    被告於本案犯行分工參與程度上僅是收水，無具體事證顯示
    其係本案詐欺集團之主謀或主要獲利者，亦非直接向上開告
    訴人施行詐術之人，尚非處於本案詐欺集團核心地位等情，
    暨考量被告犯罪動機、手段、情節、收取金額，及被告自陳
    之智識程度、家庭生活與經濟狀況（本院卷第75頁）等一切
    情狀，量處如主文欄所示之刑。
　㈧又被告前未曾受有期徒刑以上刑之宣告，有臺灣高等法院被
    告前案紀錄表在卷可稽，其於本院審理程序中坦認犯行，且
    已與告訴人達成調解並履行完畢，業如前述，本院審酌被告
    因一時失慮，致罹刑章，犯後已見悔意並願意積極賠償告訴
    人所受之損害，認其經此偵、審程序，應知所警惕而無再犯
    之虞，前開所宣告之刑以暫不執行為適當，爰依刑法第74條
    第1項第1款之規定，諭知如主文所示之緩刑期間，以勵自新
    。
三、不宣告沒收之理由
　㈠按犯罪所得，屬於犯罪行為人者，沒收之，但有特別規定者
    ，依其規定；前2項之沒收，於全部或一部不能沒收或不宜
    執行沒收時，追徵其價額，刑法第38條之1第1項、第3項分
    別定有明文。而犯罪所得之沒收或追徵，其目的在於剝奪犯
    罪行為人之實際犯罪所得，使其不能坐享犯罪之成果，以杜
    絕犯罪誘因，性質上屬類似不當得利之衡平措施；有無犯罪
    所得、所得多寡，事實審法院應視具體個案之實際情形，綜
    合卷證資料及調查結果，依自由證明程序釋明其合理之依據
    而為認定（最高法院110年度台上字第5006號、第1489號判
    決意旨參照）。經查，被告並未因此獲得任何報酬或利益等
    節，業經被告供承在卷（臺灣士林地方檢察署111年度偵字
    第9974號卷第39頁，本院卷第65頁），而卷內亦無確切證據
    足認被告確因本件犯行而實際獲得犯罪所得，爰不予宣告沒
    收犯罪所得。
　㈡次按犯第14條之罪，其所移轉、變更、掩飾、隱匿、收受、
    取得、持有、使用之財物或財產上利益，沒收之，洗錢防制
    法第18條第1項定有明文。而關於犯罪行為人犯洗錢防制法
    第14條之罪，其所掩飾之財物本身僅為洗錢之標的，難認係
    供洗錢所用之物，為本案洗錢犯罪構成要件事實前提，乃本
    罪之關聯客體，故洗錢行為之標的，除非屬於前置犯罪之不
    法所得，自非本案洗錢犯罪之工具及產物，亦非洗錢犯罪所
    得，尤非違禁物，尚無從依刑法沒收規定予以宣告沒收，自
    應依洗錢防制法第18條第1項前段規定予以宣告沒收。又此
    規定係採義務沒收主義，祇要合於前述規定，法院即應為相
    關沒收之諭知，然該洗錢行為之標的是否限於行為人者始得
    宣告沒收，法無明文，是倘法條並未規定「不問屬於犯罪行
    為人與否均沒收」時，自仍以屬於被告所有者為限，始應予
    沒收。經查，被告已將其收取之詐欺款項交付予真實姓名、
    年籍不詳之詐欺集團成員，是未扣案之告訴人匯入款項30萬
    元，已非被告所有，又不在其實際掌控中，被告對之並無所
    有權及事實上管領力，依法自無從對其加以宣告沒收該次所
    提領之全部金額，附此敘明。　　　
據上論斷，應依刑事訴訟法第273條之1第1項、第299條第1項前
段、第300條、第310條之2、第454條第2項，洗錢防制法第14條
第1項，刑法第11條前段、第28條、第339條之4第1項第2款、第5
5條、第59條、第74條第1項第1款，刑法施行法第1條之1第1項，
判決如主文。
本案經檢察官吳宇青提起公訴及移送併辦，檢察官謝榮林到庭執
行職務。　
中　　華　　民　　國　　111 　年　  11　　月　　24　　日
　　　　　　　　　刑事第三庭  法　官　黃 瀞 儀
以上正本證明與原本無異。
如不服本判決應於收受送達後20日內向本院提出上訴書狀，並應
敘述具體理由。其未敘述上訴理由者，應於上訴期間屆滿後20日
內向本院補提理由書( 均須按他造當事人之人數附繕本) 「切勿
逕送上級法院」。
因疫情而遲誤不變期間，得向法院聲請回復原狀。
                              書記官  謝 佳 穎
中　　華　　民　　國　　111 　年　　11　　月　　25　　日
　　　　　　　　　　　
附錄本案論罪科刑之依據：
中華民國刑法
第 339-4 條
犯第三百三十九條詐欺罪而有下列情形之一者，處一年以上七年
以下有期徒刑，得併科一百萬元以下罰金：
一、冒用政府機關或公務員名義犯之。
二、三人以上共同犯之。
三、以廣播電視、電子通訊、網際網路或其他媒體等傳播工具，
    對公眾散布而犯之。
前項之未遂犯罰之。　　

洗錢防制法
第 14 條
有第二條各款所列洗錢行為者，處七年以下有期徒刑，併科新臺
幣五百萬元以下罰金。
前項之未遂犯罰之。
前二項情形，不得科以超過其特定犯罪所定最重本刑之刑。